【裁判字號】    89,上訴,1455
【裁判日期】    891108
【裁判案由】    違反槍砲彈藥刀械管制條例
【裁判全文】
臺灣高等法院臺中分院刑事判決                  八十九年度上訴字第一四五五號
    上  訴  人  臺灣台東地方法院檢察署檢察官
    被      告  戊○○
    指定辯護人  本院公設辯護人  甲○○
右上訴人因被告違反槍砲彈藥刀械管制條例案件，不服台灣台中地方法院中華民國八
十九年六月五日第一審判決（民國八十九年度訴字第三八號；起訴案號：臺灣台東地
方法院檢察署八十七年度偵字第二二六四號），提起上訴，本院判決如左：
    主  文
上訴駁回。
    理  由
一、公訴意旨略以：被告戊○○於民國（下同）八十七年三月間，未經許可，在臺中
    縣潭子鄉○○村○○街九十三巷七十六號丙○○（業經臺灣臺中地方法院檢察署
    提起公訴）住處及臺中縣市不詳地點，非法製造如附表所示之可發射金屬或子彈
    具有殺傷力之槍砲、子彈。其後於八十七年六月間，又未經許可，將如附表所示
    之可發射金屬或子彈具有殺傷力之槍砲、子彈及供製造上開槍砲、子彈而尚不具
    殺傷力之工具、物品，寄藏於臺中縣潭子鄉○○村○○街九十三巷七十六號丙○
    ○住處，交由丙○○非法保管而持有。嗣於八十七年六月十五日二十時三十分許
    ，在前揭址為警查獲，並扣得如附表所示之物，因認被告涉犯槍砲彈藥刀械管制
    條例第十一條第一、四項及同條例第十二條第一項、第四項等罪嫌。
二、按犯罪事實，應依證據認定之，無證據不得推定其犯罪事實，又不能證明被告犯
    罪者，應為無罪之諭知，刑事訴訟法第一百五十四條、第三百零一條第一項定有
    明文。再認定不利於被告之事實，須依積極證據，苟積極證據不足為不利於被告
    事實之認定時，即應為有利於被告之認定，更不必有何有利之證據。另刑事訴訟
    法上所謂認定犯罪事實之證據，係指足以認定被告確有犯罪行為之積極證據而言
    ，該項證據自須適合於被告犯罪事實之認定，始得採為斷罪資料。又認定犯罪事
    實所憑之證據，無論係直接證據或間接證據，其為訴訟上之證明，須於通常一般
    之人均不致有所懷疑，而得確信其為真實之程度者，始得據為有罪之認定，倘其
    證明尚未達到此一程度，而有合理之懷疑存在，復無其他調查途徑可尋，法院即
    應為無罪之判決，最高法院三十年上字第八一六號、二十九年上字第三一０五號
    、七十六年台上字第四九八六號分別著有判例可資參照。
三、本件公訴人認被告涉有上開罪嫌，無非係以證人丙○○於警訊、偵查中之供證，
    就扣案物品為被告所有，以及寄藏之人、時、地等基本犯罪要件之事實完全相同
    為其論據；又上訴意旨指：證人丁○○於另案（台灣台中地方法院檢察署八十七
    年偵字第一０二四九號偵查案件）警訊及偵查中均供陳其於八十七年五月十二日
    ，在台中市○○○街與美村路口，以新台幣（下同）三萬元向被告購買改造手槍
    及子彈云云，足認本件扣案之槍彈及改造工具，實屬被告持有之物，據以改造槍
    枝供販賣之用等語。惟訊據被告堅決否認有右揭犯行，辯稱：伊未曾製造右開槍
    彈，亦未曾將前述槍彈寄放在丙○○處，丙○○曾向伊借錢，並曾遭伊毆打；又
    伊未販賣改造手槍及子彈與證人丁○○等語。經查：(一)、扣案如附表所示之槍砲
    、彈藥經送內政部警政署刑事警察局（下稱刑事警察局）鑑定，其中附表編號二
    之德製八ｍｍ改造手槍及編號十之金屬子彈均具殺傷力，刑事警察局八十七年六
    月二十日、同年月二十三日刑鑑字第四二九九四號、第四三○三五號鑑驗通知書
    有在卷可稽（見第一二三七一號偵查卷第二十三、二十四頁），固能證明扣案手
    槍及子彈係經改造具殺傷力，然而尚不足以證明該等槍彈係被告改造後寄放於丙
    ○○處甚明。證人丙○○先係於警訊中證稱：「（阿宏 (即被告)是否有於你家
    中改造手槍？）有的。」云云（見第一二三七一號偵查卷第六頁反面），嗣於偵
    查中則改稱：「（阿宏有無利用你家改造槍彈？）沒有。」云云（同上偵查卷第
    十六頁反面），核其所證先後不符，已有可疑。況扣案如附表所示之槍砲、彈藥
    及製造工具物品均係於丙○○位於台中縣潭子鄉○○街九三巷七六號住處查獲，
    實施搜索當時僅丙○○在場，被告並不在場等節，有台灣台中地方法院檢察署搜
    索票、搜索扣押筆錄各一份在卷可稽（見第一二三七一號偵查卷第八－十一頁）
    。而證人丙○○於警偵訊中所稱：伊曾向被告借款二十萬元等語，亦核與被告供
    述情節相符，是扣案槍彈及工具等物既均係在丙○○住處查獲，查獲當時丙○○
    並且在場，而丙○○與被告間復確有金錢糾葛，自難僅憑丙○○片面而有瑕疵之
    證詞，遽為被告有罪認定。(二)、證人丁○○於台灣台中地方法院檢察署八十七年
    偵字第一０二四九號偵查案件，警訊及偵查中固均供陳：其於八十七年五月十二
    日，在台中市○○○街與美村路口，以三萬元向被告購買改造手槍及子彈云云（
    見該偵查卷第十三頁、三十頁），惟嗣該證人經檢察官起訴後，於台灣台中地方
    法院審理（八十九年訴字第一０一二號）時卻改口供陳：伊被查獲之改造手槍及
    子彈係於八十七年五月十二日下午四時許，在台中市○○○街與美村路口，向年
    籍姓名不詳綽號「阿猴」之成年男子以新台幣（下同）三萬元之代價所購買等語
    （見該案一審卷第二十六頁），台灣台中地方法院八十九年度訴字第一０一二號
    及本院八十九年度上訴字第一五五五號判決均認定丁○○所持有被之改造手槍及
    子彈係向綽號「阿猴」之成年男子所購得，以上經本院調閱上開卷證無訛。證人
    丁○○於本院復證稱：伊在警訊所供向被告購買手槍不實在，是伊向被告的朋友
    綽號「阿猴」者所購買，是叫被告開車到一家泡沫紅茶店以三萬元會錢名義給錢
    ，伊與綽號「阿猴」者在店內交易，被告留在車上被利用收會錢而已等語（見本
    院卷第四十八頁），是證人丁○○先所供販賣槍彈者反覆而不一致，自不能據其
    有瑕疵之證詞為不利被告之認定。且證人丁○○是否向被告購買改造槍、彈？與
    在證人丙○○家查獲之如附表所列改造手槍、子彈及改造器具，是否為被告所持
    有之物？乃屬二事，不能以證人丁○○在另案警訊及偵查中供稱：向被告購買改
    造手槍及子彈乙節，即得證明證人丙○○所供：在伊家被查獲如附表所示之物品
    為被告所有云云為可信。(三)、至於被告就其與證人丙○○是否認識乙節，固於偵
    查中供述：伊不認識丙○○，亦未向丙○○供錢等語（見第二二六四號偵查卷第
    二十一頁反面），於原審供陳：伊認識丙○○，且丙○○向伊借過錢等語（見原
    審卷第四十七頁反面）；被告於偵查中否認其綽號為「阿宏」（見第二二六四偵
    查卷第二十二頁），與證人丙○○、丁○○於警訊中均證稱：被告之綽號確為「
    阿宏」等語（見第一二三七一號偵查卷第十六頁反面、十七頁；第一０二四九號
    偵查卷第十三頁反面），被告所供情節固有矛盾，惟此部分僅能認為被告於偵查
    中所供不認識丙○○及其綽號非「阿宏」云云不可採，非可據為認定被告確有非
    法製造槍彈之積極證據。(四)、綜上所述，公訴意旨據以起訴之證據不能證明被告
    有違反槍砲彈藥刀械管制條例等犯行。此外，復查無其他積極證據，足認被告確
    有上揭犯行，揆諸首開說明，被告之犯罪既屬不能證明，原審因而依刑事訴訟法
    第三百零一條第一項諭知被告無罪之判決，核無不當，檢察官仍執前詞指摘原判
    決諭知被告無罪為不當，請求撤銷改判，其上訴為無理由，應予駁回。又本院傳
    拘證人丙○○無著，附予敘明。
據上論斷，應依刑事訴訟法第三百六十八條，判決如主文。
本案經檢察官乙○○到庭執行職務。
中      華      民      國    八十九     年      十一     月     八     日
                                  臺灣高等法院臺中分院刑事第七庭
                                        審判長法  官  林  榮  龍
                                              法  官  黃  日  隆
                                              法  官  江  錫  麟
右正本證明與原本無異。
檢察官得上訴。
如不服本判決應於收受送達後十日內向本院提出上訴書狀，其未述上訴之理由者並
得於提起上訴後十日內向本院補提理由書（均須按他造當事人之人數附繕本）。
                                              書記官  謝  雅  惠
中      華      民      國    八十九     年      十一     月     九     日
                                                                        Ｉ


司法院資訊處製作；財團法人民間司法改革基金會備份。
